【裁判字號】    97,訴,418
【裁判日期】    970826
【裁判案由】    偽造文書等
【裁判全文】
臺灣苗栗地方法院刑事判決               97年度訴字第418號
公  訴  人  臺灣苗栗地方法院檢察署檢察官
被      告  乙○○
上列被告因偽造文書案件，經檢察官提起公訴（97年度偵字第22
53號、97年度偵緝字第89號），被告於本院準備程序時就被訴事
實為有罪之陳述，經本院合議庭裁定改行簡式審判程序，判決如
下：
    主    文
乙○○共同行使偽造私文書，足以生損害於他人，處有期徒刑肆
月，如易科罰金，以銀元佰元即新臺幣玖佰元折算壹日，減為
有期徒刑貳月，如易科罰金，以銀元佰元即新臺幣玖佰元折算
壹日。緩刑貳年。
歐特耐國際股份有限公司人事保證書上「連帶保證人」欄、「保
證人簽名蓋章」欄內偽造之「丙○○」之署押各壹枚（共貳枚）
，均沒收。
    犯罪事實及理由
一、犯罪事實：
    乙○○於92年12月間某日，在其位於苗栗縣頭份鎮○○路85
    號住處，因友人甲○○為任職於歐特耐國際股份有限公司（
    以下簡稱歐特耐公司），而該公司規定員工於任職期間需有
    連帶保證人，以擔保員工於任職期間對該公司所造成之損害
    ，乙○○明知並未獲得父親丙○○之同意及授權，仍答應甲○○之請求而與甲○○基於共同犯意聯絡，由其在歐特耐公
    司人事保證書上「連帶保證人」欄、「保證人簽名蓋章」欄
    內，偽簽「丙○○」之署押，並盜蓋「丙○○」印章為印文
    ，偽造用以表示丙○○本人同意擔任甲○○保證人意思之私
    文書後，再由甲○○持以交付歐特耐公司而行使，足生損害
    於丙○○本人及歐特耐公司對於人事保證契約責任認定之正
    確性。
二、上開犯罪事實，有下列事證足資證明：
  (一)被告乙○○偵查中及本院審理時之自白。
  (二)共同被告甲○○於偵查中之供述。
  (三)證人丙○○之證詞。
  (四)卷附歐特耐公司人事保證書1份。
  (五)卷附臺灣高等法院被告前案紀錄表、臺灣苗栗地方法院檢察
    署刑案資料查註紀錄表。
三、查被告行為後，刑法業於94年2 月2 日修正公布，於95 年7
    月1 日施行，其中第2 條第1 項「行為後法律有變更者，適
    用行為時之法律。但行為後之法律有利於行為人者，適用最
    有利於行為人之法律」之規定，係規範行為後法律變更所生
    新、舊法律比較適用之準據法，於刑法修正施行後，自應適
    用該修正後之第2 條第1 項之規定，為「從舊、從輕」之比
    較。又本次刑法修正之比較新舊法，應就罪刑有關之共犯、
    未遂犯、想像競合犯、牽連犯、連續犯、結合犯，以及累犯
    加重、自首減輕暨其他法定加減原因（如身分加減）與加減
    例等一切情形，綜其全部罪刑之結果而為比較（最高法院95
    年5 月23日95年度第8 次刑庭會議決議可資參照）。經查：
  (一)修正前刑法第28條原規定：「二人以上共同『實施』犯罪之
    行為者，皆為共同正犯。」亦於上述時間同時修正為：「二
    人以上共同『實行』犯罪之行為者，皆為共同正犯。」將舊
    法之「實施」修正為「實行」。原「實施」之概念，包含陰
    謀、預備、著手及實行等階段之行為，修正僅共同實行犯罪
    行為始成立共同正犯，新法共同正犯之範圍縮小，排除陰謀
    犯、預備犯之共同正犯，上開修正顯非單純文字修正，亦非
    實務見解之明文化，應有修正後刑法第2 條第1 項「從舊從
    輕」原則之適用。惟本案被告係屬實行階段之正犯，無論依
    修正前後之規定，皆成立共同正犯，依刑法第2 條第1 項前
    段規定，應依修正前第28條規定論以共同正犯（最高法院97
    年度臺上字第104 號判決意旨參照）。
  (二)修正前刑法第41條第1 項前段規定為：「犯最重本刑為5 年
    以下有期徒刑以下之刑之罪，而受6 個月以下有期徒刑或拘
    役之宣告，因身體、教育、職業、家庭之關係或其他正當事
    由，執行顯有困難者，得以1 元以上3 元以下折算1 日，易
    科罰金。」；又被告行為時之易科罰金折算標準，修正前罰
    金罰鍰提高標準條例第2 條（現已刪除）規定，就其原定數
    額提高為100 倍折算1 日，則本件被告行為時之易科罰金折
    算標準，應以銀元100 元、200 元、300 元折算1 日，經折
    算為新臺幣後，應以新臺幣300 元、600 元、900 元折算為
    1 日。修正後刑法第41條第1 項前段規定則為：「犯最重本
    刑為5 年以下有期徒刑以下之刑之罪，而受6 個月以下有期
    徒刑或拘役之宣告者，得以新臺幣1000元、2000元或3000元
    折算1 日，易科罰金。」比較修正前後之易科罰金折算標準
    ，以被告行為時關於易科罰金之規定，較有利於被告。
四、核被告乙○○所為，係犯刑法第216 條之行使第210 條偽造
    私文書罪。其偽造署押、盜用印文之行為，均為偽造私文書
    之部分行為，又其偽造私文書之低度行為，為行使偽造私文
    書之高度行為所吸收，均不另論罪。再被告與甲○○間，就
    前揭行使偽造私文書犯行，互有犯意聯絡及行為分擔，應依
    刑法第28條之規定論以共同正犯。爰審酌被告素行良好，有
    臺灣高等法院被告前案紀錄表在卷足稽，為幫助友人甲○○
    獲得工作機會，而觸犯刑章，惡性非重，且犯後坦承犯行，
    有助於案情之釐清，被害人丙○○已表示原諒之意，並與被
    害人歐特耐公司洽談和解，然因金額未能達成一致，而未能
    和解，堪認犯後態度尚佳，及其犯罪動機、目的、手段、生
    活狀況、智識程度，對被害人所生之損害等一切情狀，量處
    如主文所示之刑，並諭知易科罰金之折算標準。又被告犯罪
    時間係在96年4 月24日以前，且無中華民國96年罪犯減刑條
    例所規定不予減刑之情形，應依該條例第2 條第1 項第3 款
    之規定，減其宣告刑2 分之1 ，並諭知易科罰金之折算標準
    。又被告前未曾受有期徒刑以上刑之宣告，有臺灣苗栗地方
    法院檢察署刑案資料查註紀錄表及臺灣高等法院被告前案紀
    錄表在卷可稽，其因一時失慮，偶罹刑典，經此刑之宣告後
    ，應知警惕而無再犯之虞，本院因認所宣告之刑以暫不執行
    為適當，爰予以宣告緩刑2年，用啟自新。
五、偽造之歐特耐公司人事保證書1 份，業經共同被告甲○○持
    以交付予歐特耐公司收執，已屬該公司所有，非屬被告所有
    之物，依法不得宣告沒收，惟被告在該人事保證書上「連帶
    保證人」欄及「保證人簽名蓋章」欄內偽造之「丙○○」署
    押各1 枚（共2 枚），應依刑法第219 條之規定，併予宣告
    沒收；至於該人事保證書上盜蓋之「丙○○」印文，係以丙○○真正印章所蓋，並非偽造印章之印文，不在刑法第219
    條必須沒收之列（參最高法院48年台上字第113 號判例意旨
    ），故不予宣沒收，附此敘明。
六、應適用之法條：
  (一)刑事訴訟法第273 條之1 第1 項、第299 條第1 項前段、第
    310 條之2 、第454 條。
  (二)刑法第2 條第1 項前段、第216 條、第210 條、第219 條、
    第74條第1 項。
  (三)修正前刑法第28條、第41條第1 項前段。
  (四)修正前罰金罰鍰提高標準條例第2 條。
  (五)中華民國96年罪犯減刑條例第2 條第1 項第3 款、第7 條、
    第9 條。
七、如不服本判決，應於判決送達起10日內，以書狀敘述理由，
    向本院提出上訴（須附繕本）；上訴書狀如未敘述理由，應
    於上訴期間屆滿後20日內補提理由書於本院。
八、本案經檢察官陳佞如到庭執行職務。
中    華    民    國    97    年    8     月    26    日
                  刑事第三庭    法  官  林佩儒
上正本證明與原本無異。
如不服本判決，應於判決送達後10日內向本院提出上訴狀（應敘
述具體理由並附繕本）。告訴人或被害人如對於本判決不服者，
應具備理由請求檢察官上訴，其上訴期間之計算係以檢察官收受
判決正本之日期為準。
上訴書狀如未敘述理由，應於上訴期間屆滿後20日內補提理由書
於本院。
                                書記官  陳玲君
中    華    民    國    97    年    8    月    26    日
附錄本案論罪科刑法條全文：
中華民國刑法第216條
行使第210 條至第215 條之文書者，依偽造、變造文書或登載不
實事項或使登載不實事項之規定處斷。
中華民國刑法第210條
偽造、變造私文書，足以生損害於公眾或他人者，處5 年以下有
期徒刑。


司法院資訊處製作；財團法人民間司法改革基金會備份。
